臺灣臺北地方法院民事判決　　　　　　　 94年度訴字第600號
　　原　　　告　黃一脩即大陸當.
　　　　　（原名黃世傳）
　　被　　　告　瑞洋倉儲有限公司
　　法定代理人　甲○○
上列當事人間請求損害賠償事件，本院於中華民國94年3 月30日
言詞辯論終結，判決如下：
    主  文
被告應給付原告新台幣捌拾壹萬捌仟壹佰捌拾壹元及自民國九十
四年二月一日起至清償日止，按年息百分之五計算之利息。
訴訟費用由被告負擔。
本判決於原告以新台幣貳拾柒萬貳仟元為被告供擔保後，得假執
行，但被告如以新台幣捌拾壹萬捌仟壹佰捌拾壹元為原告預供擔
保，得免為假執行。
    事實及理由
一、原告起訴主張：緣訴外人陳炳坤經訴外人乙○介紹，將其置
    放在被告倉庫內之3,300 片液晶面板向伊質借新台幣（下同
    ）150 萬元，並於民國93年10月11日共赴被告位於台北縣五
    股鄉○○路○ 段98巷30號倉庫清點無訛，陳炳坤當場簽立讓
    渡書，約明清償期為93年10月26日，並由被告蓋章對原告擔
    負保管系爭液晶面板責任。詎料，陳炳坤屆期未清償該筆款
    項，原告旋至被告倉庫提領該批液晶面板，竟短缺1,800 片
    ，只領回1,500 片，被告未盡善良管理人責任，違背讓渡書
    約定，將其中1,800 片液晶面板任由他人提領，造成原告損
    害，爰依讓渡書之法律關係，請求被告因給付不能之損害賠
    償共818,181 元及法定遲延利息等情。並聲明：(一)被告應給
    付原告新台幣（下同）818,181 元及自起訴狀繕本送達翌日
    起至清償日止，按年息5%計算利息。(二)願供擔保聲請宣告假
    執行。
二、被告則以：本件系爭3,300 片液晶面板係訴外人潘同益寄存
    在被告倉庫，並非陳炳坤所寄放之物，伊只是以見證人地位
    在讓渡書簽章，並未聞問原告與陳炳坤間債務糾葛，兩造間
    並無任何契約關係存在，原告援此請求被告負損害賠償責任
    ，自屬無理由等語，資為抗辯。並聲明：(一)原告之訴及假執
    行之聲請均駁回。(二)如受不利判決，願供擔保請宣告免為假
    執行。
三、查原告主張陳炳坤會同其於93年11月10日至被告倉庫清點3,
    300 片液晶面板，陳炳坤以該特定物向其借款150 萬元，當
    場簽立讓渡書，並由被告簽章對原告負保管系爭3,300 片液
    晶面板，惟陳炳坤屆期未償，原告於同年10月27日向被告只
    提領1,500 片液晶面板等情，為兩造所不爭，並有讓渡書、
    出倉單及電匯申請書在卷可參（見本院卷第7 頁、第8 頁、
    第57頁），堪信為真實。茲原告以被告未盡善良管理人之責
    ，應對交其保管所缺少之1,800 片液晶面板，負損害賠償責
    任，被告則以前開情詞置辯。是本件爭點厥為：(一)被告簽立
    讓渡書性質？(二)被告是否應對事後無法交付1,800 片液晶面
    板，負損害賠償之責？爰析述如后：
(一)、經查，原告與乙○會同陳炳坤於93年11月10日至被告倉庫，
    共同清點3,300 片液晶面板，再由陳炳坤簽立讓渡書將寄倉
    之3,300 片液晶面板向原告質借150 萬元，並由被告簽章對
    原告負保管之責等情，業據證人乙○於本院審理時結證在卷
    ，並證陳：伊與原告經被告公司負責人甲○○同意才能進倉
    盤貨，當時甲○○表示這3,300 片液晶面板都是陳炳坤所寄
    倉，經盤完貨後，回到甲○○辦公室，陳炳坤除當場簽立讓
    渡書，並表示這些3,300 片液晶面板都是其所有，甲○○在
    旁聽聞也未異議，伊與原告叮囑甲○○保管系爭液晶面板，
    在未獲得同意之前，不得讓其他人搬貨，經甲○○首肯後在
    讓渡書簽章等語，雖證人即被告公司員工陳孜沂另證陳：甲
    ○○請伊拿公司大、小章在讓渡書上蓋章，伊便在讓渡書寫
    上見證人後用印，但在簽讓渡書時，並沒有最後一行「該物
    品由倉儲對大陸當舖負責」等語，否則伊不可能蓋章云云（
    均見本院卷第46頁至第49頁），惟證人陳孜沂係被告公司員
    工，本難期其證詞公允，況陳孜沂既對於原告為何到場以及
    簽署讓渡書之原委，概無所知，卻獨對讓渡書有無最後一行
    字句，記憶如此清晰，顯異於常情。再者，被告或證人陳孜
    沂並無法舉證證明原告事後在讓渡書擅自添加最後一行字句
    之情，則被告及證人陳孜沂前開陳詞，顯係事後卸責之詞，
    自無足採。是被告在讓渡書用印表示對原告負保管系爭3,30
    0 片液晶面板之責，則雙方簽訂之讓渡書自已成立生效，被
    告並非單純之見證人一節，洵堪認定。
(二)、雖被告另提出進倉單證明系爭液晶面板係潘同益所寄託之物
    云云（見本院卷第28頁至第34頁），惟依卷附讓渡書所載：
    「本公司（威京資訊科技有限公司）以現存連發（瑞洋）倉
    儲液晶面板（SHARP LM 12S 481）共3,300 片向大陸當舖質
    借新台幣壹佰伍拾萬元正，未經清償完畢，連發（按誤繕為
    聯發）倉儲不得將該物品出倉，係本人同意，清償日期93年
    10月26日。前項物品之倉械費用威京公司負擔。該物品由倉
    儲對大陸當舖負責。」等語，除表明系爭3,300 片液晶面板
    係陳炳坤所寄倉之物，並課予被告出倉之條件，以及被告須
    就前開特定物對原告負保管之責，而被告身為倉儲業者對前
    開特定物之寄倉權源，應知之甚詳，卻當場未提出任何疑義
    ，而在該讓渡書上簽章，擔負替原告保管該特定物之責，事
    後卻提出系爭液晶面板非屬陳炳坤所有之物置辯，顯係事後
    卸責之詞。更何況，原告依據讓渡書約定請求被告債務不履
    行之損害賠償責任，縱被告所提前開寄倉單為真正，亦與本
    件損害賠償爭訟無涉。
(三)、按受寄人保管寄託物，應與處理自己事務為同一之注意。其
    受有報酬者，應以善良管理人之注意為之，民法第590 條定
    有明文。被告乃受有報酬之倉儲業者，此有請款明細資料可
    參（見本院卷第8 頁下方），被告自應盡善良管理人之注意
    義務，惟其任由第三人取走其中1,800 片液晶面板，而違背
    契約義務殊甚，自應依約負損害賠償責任。又按因可歸責於
    債務人之事由致給付不能者，債權人得請求賠償損害，民法
    第226 條第1 項定有明文。查當初陳炳坤以系爭3,300 片液
    晶面板向原告質借150 萬元，事後陳炳坤未依期清償，原告
    前往提貨抵償時，被告只讓原告提領其中1,500 片液晶面板
    ，而短少1,800 片液晶面板，此有被告所不爭執之匯款申請
    書及出倉單在卷可參。則原告以短少1,800 片液晶面板質押
    價值為818,181 元（計算式：1,500,000 元÷3,300 片×1,
    800 片＝818,181 元，元以下捨去），資為被告債務不履行
    損害賠償數額，並無不合，應予准許。
四、綜上所述，被告既未依讓渡書約定盡善良管理人之責，致無
    法交付其中1,800 片液晶面板予原告，則原告自得本於契約
    之法律關係，請求被告賠償818,181 元及自起訴狀繕本送達
    翌日（即94年2 月1 日）起至清償日止，按年息5%計算之利
    息，自屬正當，應予准許。又本判決兩造分別陳明願供擔保
    聲請宣告假執行或免為假執行，核均無不合，爰分別酌定相
    當之擔保金額，予以准許。
五、本件事證已臻明確，兩造其餘攻擊防禦方法，於本判決結果
    不生影響，爰不一一論述，併此敘明。
六、訴訟費用負擔之依據：民事訴訟法第78條。
中　　華　　民　　國　　94　　年　　4 　　月　　6 　　日
                        民事第一庭法官
以上正本係照原本作成。
如對本判決上訴，須於判決送達後20日內向本院提出上訴狀。
中　　華　　民　　國　　94　　年　　4 　　月　　6 　　日
                                書記官  葉志昭
